臺灣基隆地方法院刑事判決　　　　　　　 94年度易字第233號
公　訴　人　　臺灣基隆地方法院檢察署檢察官
被　　　告　　乙○○　　男　6.
上列被告因違反動產擔保交易法案件，經檢察官聲請簡易判決處
刑（九十四年度偵緝字第四四號），經本院認有刑事訴訟法第四
百五十一條之一第四項但書第三款情形，改依通常程序並判決如
下：
    主  文
乙○○無罪。
    理  由
一、本件公訴意旨詳如公訴人原聲請簡易判決處刑書所載（如附
    件）。
二、按犯罪事實應依證據認定之，無證據不得認定犯罪事實；不
    能證明被告犯罪者，應諭知無罪之判決，刑事訴訟法第一百
    五十四條第二項及第三百零一條第一項，分別定有明文。次
    按認定不利於被告之事實，須依積極證據，苟積極證據不足
    為不利於被告事實之認定時，即應為有利於被告之認定，更
    不必有何有利之證據；又事實之認定，應憑證據，如未能發
    現相當證據，或證據不足以證明，自不能以推測或擬制之方
    法，以為裁判基礎；被告否認犯罪事實所持之辯解，縱屬不
    能成立，仍非有積極證據足以證明其犯罪行為，不能遽為有
    罪之認定。而刑事訴訟法上所謂認定犯罪事實之積極證據，
    係指適合於被告犯罪事實之認定之積極證據而言，雖不以直
    接證據為限，間接證據亦包括在內；然而無論直接或間接證
    據，其為訴訟上之證明，須於通常一般之人均不致有所懷疑
    ，而得確信其為真實之程度者，始得據為有罪之認定，倘其
    證明尚未達到此一程度，而有合理之懷疑存在時，致使無從
    形成有罪之確信，根據「罪證有疑，利於被告」之證據法則
    ，即不得遽為不利被告之認定（最高法院三十年上字第八一
    六號、廿九年上字第三一０五號、卅年上字第一八三一號、
    四十年台上字第八六號及七十六年台上字第四九八六號判例
    意旨參照）。
三、本案公訴人以被告乙○○於民國九十二年八月十三日訂定分
    期付款之附條件買賣契約，買受自小貨車一輛，約定存放於
    其住居之戶籍地，詎被告甫於買受後，即於同年九月九日將
    上開車輛轉讓予友人蔡文生，並於繳交第一期款後，即不再
    依約繳款，因認被告涉犯動產擔保交易法第卅八條之罪，固
    非無據。然經訊被告固坦承於買受小貨車後不久即將車交蔡
    文生使用，然否認有何不法利圖，並自始即陳稱：系爭小貨
    車是因與蔡文生合夥販賣蔬果所購，車係合買，但僅以其一
    人名義簽約買賣，旋與蔡文生拆夥，車交由蔡某一人使用，
    並由其負責繳款等語。
四、經查，被告所辯，核與証人蔡文生於偵查庭証陳：車確係合
    夥一起前往購買，僅以被告名義簽約，於半個月後即交其使
    用，並約定車款由其繳交，繳清後再為過戶等情一致，是被
    告係因合夥關係買受，復因拆夥將車交由合夥共同買受之合
    夥人，是該動產原即為二人共有，為合夥事業共同占有使用
    ，雖簽約名義人僅一人，但無礙實體法上二人共有之法律關
    係，其因拆夥分析財產，並言明分期款由蔡文生繳納，僅因
    不諳法令，未為變更契約當事人，尚難遽認其有圖何不法之
    益，此外，本案復查無其他任何積極事証，足認被告有何不
    法意圖，揆諸前開規定說明，本案事証不足，自應為被告無
    罪之諭知。
五、據上論斷，應依刑事訴訟法第四百五十二條、第三百零一條
    第一項，判決如主文。
本案經檢察官王亞樵到庭執行職務。
中　　華　　民　　國　　94　　年　　6 　　月　　30　　日
                  刑事第四庭審判長法  官　陳志祥
　　                              法  官  楊皓清
                                  法  官  陳玉雲
以上正本證明與原本無異。
對於本件判決如有不服，應於收受送達後10日內，向本院提出上
訴書狀，上訴於臺灣高等法院，並按他造當事人之人數附具繕本
。
中　　華　　民　　國　　94　　年　　6 　　月　　30　　日
                                  書記官  王毓嫻
附件：
臺灣基隆地方法院檢察署檢察官聲請簡易判決處刑書
　　　　　　　　　　　　　　　　　　　 94年度偵緝字第44號
　　被　　　告　乙○○　男　62歲（民國○○年○月○日生）
　　 　　　　　　　　　 住基隆市○○區○○街221號
　　 　　　　　　　　　 現居基隆市○○區○○路48號
　　 　　　　　　　　　 國民身分證統一編號：Ｚ000000000號
上列被告因違反動產擔保交易法案件，業經偵查終結，認為宜聲
請以簡易判決處刑，茲將犯罪事實及證據並所犯法條分敘如下：
　　　　　犯罪事實
一、乙○○於民國92年8 月13日向第一商業銀行股份有限公司（
　　下簡稱第一商業銀行）建國分行以動產擔保交易動產抵押之
　　方式，貸款新台幣（下同）120,000 元購買車牌號碼Ｔ6 －
　　2972號、中華牌之自用小貨車一輛，並經第一商業銀行將上
　　開債權轉讓予台灣歐利克股份有限公司（下簡稱歐利克公司
　　），由歐利克公司擔任動產擔保交易之債權人，乙○○則為
　　動產擔保交易債務人。約定自92年9 月14日起至94年8 月14
　　日止，分24期給付，每月一期，每期付款6,107 元，在價金
　　未付清之前，標的物所有權仍屬於出賣人所有，買受人僅得
　　依約占有使用，不得任意遷移、出賣、出質、移轉、抵押或
　　為其他處分等。乃乙○○於取得標的物後，僅繳交一期之款
　　項即拒不付款，並意圖為自己不法之利益，於92年9 月9 日
　　間將購買之上述車輛轉讓予蔡文生，致債權人歐利克公司追
　　索無著，受有損害。
二、案經告訴人歐利克公司訴請偵辦。
　　 　　 證據並所犯法條
一、被告乙○○對上揭事實坦承不諱，核與告訴人之代理人甲○
　　○、詹易展指訴情節大致相符，並經證人蔡文生證述屬實，
　　此外並有債權移轉證明書、貸款暨動產抵押契約書、動產擔
　　保交易動產抵押設定登記申請書、動產擔保交易動產抵押設
　　定讓與變更登記申請書、動產擔保交易（動產抵押）移轉契
　　約書、汽車新領牌照登記書、過戶申請登記書、存證信函、
　　訪視報告書、利息分攤及入金狀況一覽表各一份附卷可稽，
　　顯見被告自白非虛。綜上，被告犯行應堪認定。
二、核被告乙○○所為，係違反動產擔保交易法第38條之罪嫌。
三、依刑事訴訟法第451條第1項聲請逕以簡易判決處刑。
　　此　　致
臺灣基隆地方法院基隆簡易庭
中　　華　　民　　國　　94　　年　　4 　　月　　14　　日
　　　　　　　　　　　　　　　 檢察官　張　介　欽
本件正本證明與原本無異
中　　華　　民　　國　　94　　年　　4 　　月　　18　　日
　　　　　　　　　　　　　　　書記官　楊　雅　玲
附錄所犯法條：
動產擔保交易法第38條
　　動產擔保交易之債務人，意圖不法之利益，將標的物遷移、
　　出賣、出質、移轉、抵押或為其他處分，致生損害於債權人
　　者，處3 年以下有期徒刑、拘役或科或併科6000元以下之罰
　　金。
附記事項：本件係依刑事訴訟法簡易程序辦理，法院簡易庭得不
傳喚被告、輔佐人、告訴人、告發人等出庭即以簡易判決處刑；
被告、被害人、告訴人等對告訴乃論案件如已達成民事和解而要
撤回告訴或對非告訴乃論案件認有受傳喚到庭陳述意見之必要時
，請即另以書狀向簡易法庭陳述或請求傳訊。
